【裁判字號】    99,司財管,44
【裁判日期】    990720
【裁判案由】    指定遺產管理人
【裁判全文】
臺灣士林地方法院民事裁定            99年度司財管字第44號
聲  請  人  臺北市政府
法定代理人  乙○○
代  理  人  丁○○
聲請人聲請指定被繼承人丙○○之遺產管理人事件，本院裁定如
下：
    主  文
選任甲○○（女，民國○○年○ 月○○日生，身分證統一編號：Ｚ000
000000號）為被繼承人丙○○之遺產管理人。
准對被繼承人丙○○（男，民國○○年○ 月○○日生，身分證統一編
號：Ｚ000000000號，生前住臺北市南港區○○○路○ 段990 號3
樓，已於民國98年6 月12日死亡）之大陸地區以外繼承人為承認
繼承之公示催告。
被繼承人丙○○之大陸地區以外繼承人，應自前項公示催告最後
登載新聞紙之日起，壹年貳月內承認繼承，上述期限屆滿，無繼
承人承認繼承時，被繼承人丙○○之遺產，於清償債權並交付遺
贈物後，如有賸餘即歸屬國庫。
程序費用由被繼承人丙○○之遺產負擔。
    理  由
一、按先順序繼承人均拋棄其繼承權時，由次順序之繼承人繼承
    ，其次順序繼承人有無不明或第四順序之繼承人均拋棄其繼
    承權者，準用關於無人承認繼承之規定，民法第1176條第6
    項定有明文。次按繼承開始時，繼承人有無不明，而無親屬
    會議或親屬會議未於一個月內選定遺產管理人者，利害關係
    人得聲請法院選任遺產管理人，並由法院依公示催告程序，
    定六個月以上之期限，公告繼承人，命其於期限內承認繼承
    ，民法第1177條、第1178條第1 項、第2 項規定甚明。
二、本件聲請意旨略以：被繼承人丙○○（男，民國○○年○ 月○○
    日生，身分證統一編號：Ｚ000000000號）欠繳92至98年度地
    價稅共新臺幣3,204 元，今已逾繳納期間，尚未繳納，其遺
    有臺北市○○區○○段5 小段658 地號土地，因被繼承人丙
    ○○已於98年6 月12日死亡，且所有繼承人均拋棄其繼承權
    ，並報准法院核備在案，致聲請人之稅捐債權無法求償。今
    為保障徵起稅捐，爰依民法1176條第6 項規定準用1178條第
    2 項之規定具狀聲請選任被繼承人丙○○之遺產管理人，並
    提出被繼承人除戶資料查詢清單、繼承系統表、臺灣士林地
    方法院家事庭99年2 月1 日士院木家友98年度司繼字第105
    號函等件為證。
三、經查，聲請人主張之上開事實，業據提出上述證據作為佐證
    ，並經本院依職權調閱98年度司繼字第105 號繼承案卷查核
    無誤，堪信為真正。又本件被繼承人之法定各順位繼承人皆
    已拋棄繼承，亦未經親屬會議選定被繼承人之遺產管理人，
    且被繼承人現仍遺有座落於臺北市○○區○○段5 小段658
    地號土地，亦有土地登記謄本在卷可佐。是聲請人既為被繼
    承人之債權人，自有法律上之利害關係，故聲請人聲請法院
    選任被繼承人丙○○之遺產管理人，自屬有據，應予准許。
    本院審酌被繼承人之配偶甲○○雖已拋棄繼承，惟被繼承人
    生前與其同住一處，故其對於被繼承人之財產狀況應較他人
    清楚，且其為高中學歷，從事電子業，有相當之智識能力，
    應能勝任遺產管理人之職務，況甲○○亦到庭陳明其願意擔
    任被繼承人丙○○之遺產管理人等語無訛（見本院99年6 月
    15日非訟事件筆錄），故認本件應選任甲○○為被繼承人丙
    ○○之遺產管理人為適當，並依法為承認繼承之公示催告。
四、依非訟事件法第157 條，裁定如主文。
五、如不服本裁定，應於裁定送達後10日內，以書狀向本院提出
    抗告狀，並繳納抗告費新臺幣1,000元。
中    華    民    國    99    年    7     月    20    日
                  家事庭司法事務官  王政揚

司法院資訊處製作；財團法人民間司法改革基金會備份。
